【裁判字號】    99,易,1560
【裁判日期】    991020
【裁判案由】    詐欺
【裁判全文】
臺灣臺北地方法院刑事判決              99年度易字第1560號
公  訴  人  臺灣臺北地方法院檢察署檢察官
被      告  甲○○
上列被告因詐欺案件，經檢察官聲請簡易判決處刑（99年度偵緝
字第502、503號），本院認為不宜以簡易判決處刑（99年度簡字
第1347號），改依通常程序審理，因被告就被訴事實為有罪之陳
述，經本院裁定改行簡式審判程序，判決如下：
    主  文
甲○○共同意圖為自己不法之所有，以詐術使人將本人之物交付
，處拘役伍拾伍日，如易科罰金，以新臺幣壹仟元折算壹日；又
幫助意圖為自己不法之所有，以詐術使人將本人之物交付，處拘
役肆拾日，如易科罰金，以新臺幣壹仟元折算壹日。應執行拘役
玖拾日，如易科罰金，以新臺幣壹仟元折算壹日。
    犯罪事實
一、甲○○因缺錢花用，於民國98年3月間某日，見報紙上刊登
    「申辦門號換現金」之廣告後，便撥打該廣告上所留存之電
    話與某年籍姓名均不詳之成年人聯絡，得悉可以利用電信公
    司優惠方案，支付部分現金方式辦理行動電話及多個門號後
    ，並將所取得之行動電話販售而換取現金賺取行動電話價差
    ，然實際上並無申辦行動電話門號使用並繳納電信費用之真
    意，竟與年籍姓名均不詳之成年人共二人，基於意圖為自己
    不法所有之詐欺取財犯意聯絡，由年籍姓名均不詳之成年人
    等二人駕車陪同甲○○，於98年3月18日下午2時許，前往臺
    北市中正區○○○路○段23號兆聖通訊行，並由甲○○一人
    進入通訊行後，依上開年籍姓名均不詳之成年人指定，向該
    通訊行店員乙○○謊稱欲申辦臺灣大哥大股份有限公司（下
    稱臺灣大哥大公司）行動電話門號0000000000、0000000000
    、0000000000、0000000000號之電信優惠方案，而與臺灣大
    哥大公司訂立行動電話通信服務契約，同時並購買00000000
    00號之預付卡，致使上開電信公司之代理人即乙○○陷於錯
    誤，同意甲○○以新臺幣（下同）3800元辦理，並交付上開
    行動電話門號之SIM卡5張及兆聖通訊行所有價值22900元之
    Sony Ericsson X1之行動電話1支予甲○○，甲○○並將上
    揭詐得之行動電話1支、SIM卡5張，交予前開年籍姓名均不
    詳之成年人，並收取8000元為代價，並於98年4月7日向臺灣
    大哥大公司辦理門號0000000000、0000000000、0000000000
    、0000000000號停話服務，致兆聖通訊行受有19100元之損
    害。
二、甲○○依一般人之社會生活通常經驗，應可預見將自己名義
    所申辦之行動電話門號提供交付予不相識之人使用，可能遭
    詐騙集團利用作為詐欺取財之犯罪工具，竟不違背其本意，
    基於幫助他人犯罪之不確定故意，於98年7月3日某時許，提
    供護照資料及身分證等證件，授權由某年籍姓名不詳之人，
    以其擔任負責人之太新實業社名義，向遠傳電信股份有限公
    司申請0000000000號行動電話門號後，並於98年8月4日前某
    時許，由該年籍姓名不詳之人轉交詐騙集團成員使用。嗣該
    詐騙集團成員取得上開門號後，竟意圖為自己不法之所有，
    於98年8月4日分別假冒「許永欽」、「臺北市警局偵四隊」
    、「臺北地檢署特偵組」等名義，以上開行動電話門號撥打
    電話向丙○○○佯稱為振興醫院員工，以有人拿取丙○○○
    身分證、健保卡領取東西為由，向丙○○○佯稱涉及詐騙案
    件，須將帳戶內之存款領出交由監管云云，致丙○○○陷於
    錯誤，而依詐騙集團成員指示於同日中午12時30分許，自臺
    北市○○區○○路4段附近郵局帳戶提領30萬元現金（聲請
    簡易判決處刑書誤為3萬元），並在臺北市○○區○○路4段
    76號中華電信大樓門口處，交予前來收款之詐騙集團成員，
    該成員則交付偽造之臺灣臺北地方法院檢察署偵查卷宗影印
    封面、臺灣臺北地方法院地檢署政務科收據予丙○○○。迨
    因丙○○○之媳婦查覺有異，撥打165反詐騙專線查證後，
    始知受騙。
三、案經臺北市政府警察局大安分局報請臺灣臺北地方法院檢察
    署檢察官偵查起訴。
    理  由
一、本件被告甲○○所犯非死刑、無期徒刑、最輕本刑為3年以
    上有期徒刑之罪，或高等法院管轄第一審之案件，被告於本
    院準備程序中，就被訴事實為有罪之陳述，經告以簡式審判
    程序之旨，並聽取檢察官、被告之意見後，本院裁定進行簡
    式審判程序，是本件之證據調查，依刑事訴訟法第273條之2
    規定，不受同法第159條第1項、第161條之2、第161條之3、
    第163條之1及第164條至第170條規定之限制，合先敘明。
二、上揭犯罪事實，業據被告於偵查、本院審理時自白不諱（見
    本院卷(二)第5至7頁、第12頁背面、99年度偵緝字第503號卷
    第16至17頁），核與證人即被害人乙○○、丙○○○證述情
    節大致相符（見98年度偵字第17991號卷第3至5頁、98年度
    偵字第25897號卷第28至30頁、本院卷(二)第15至18頁），此
    外，並有台灣大哥大行動電話門號申請書（見98年度偵字第
    17991號卷第15至18頁）、遠傳電信股份有限公司門號00000
    00000號行動電話門號申請書、太新實業社營利事業登記證
    、經銷通路特殊授權申請書、通聯調閱查詢單、郵局存摺內
    頁影本、臺灣臺北地方法院檢察署偵查卷宗影印封面、臺灣
    臺北地方法院地檢署政務科收據（見98年度偵字第25897號
    卷第8頁、第10頁、第13至26頁、第31至33頁）、臺灣大哥
    大公司99年6月25日法大字099088392號函及所附申請書、繳
    費紀錄表、臺灣大哥大公司99年7月6日法大字099093637號
    函及所附申請資料、臺灣大哥大公司99年7月6日法大字0990
    93631號函及所附申請資料、臺灣大哥大公司99年7月29日法
    大字099101895號函及所附基本資料查詢、臺灣大哥大公司
    99 年8月30日法大字099118805號函及所附資料、臺灣大哥
    大公司99年8月30日法大字099120420號函及所附資料（見本
    院卷(一)第17至22頁、第26至36頁、第43至53頁、第55至56頁
    、第65至71頁），上開補強證據已足資擔保被告所為之上開
    任意性自白之真實性，是本案事證已明確，被告犯行洵堪認
    定，應予依法論科。
三、按刑法上之幫助犯，係對於犯罪與正犯有共同之認識，而以
    幫助之意思，對於正犯資以助力，而未參與實施犯罪之行為
    者而言；幫助犯係從屬於正犯而成立，以正犯已經犯罪為要
    件，故幫助犯並非其幫助行為一經完成，即成立犯罪，必其
    幫助行為或其影響力持續至正犯實施犯罪始行成立，有關追
    訴權時效，告訴期間等，亦自正犯完成犯罪時開始進行，是
    否合乎減刑要件，有無減刑條例等相關法律之適用，亦應以
    該時點為準據（最高法院88年度台上字第1270號、86年度台
    上字第22號判決意旨併同參照）。核被告就犯罪事實一所為
    ，係犯刑法第339條第1項之詐欺取財罪；就犯罪事實二所為
    ，係犯刑法第339條第1項詐欺取財罪之幫助犯，被告幫助正
    犯為詐欺犯行，應依刑法第30條第2項之規定，按正犯之刑
    減輕之。另就犯罪事實一部分，被告與年籍姓名均不詳之成
    年人共二人，就前揭詐欺取財犯行，有犯意聯絡及行為分擔
    ，應依共同正犯論處。爰審酌被告僅因缺錢花用，而同意辦
    理行動電話門號後轉售、及提供身分資料供他人辦理行動電
    話門號之犯罪動機、目的、手段，其所提供他人申請門號作
    為他人詐騙財物之工具，助長他人犯罪，增加政府查緝犯罪
    之困難，危害財產安全及社會秩序；實際上無使用行動電話
    門號之真意，利用電信公司代理商為求促銷門號申請之優惠
    方案，以支付部分價款方式，所詐取所得之行動電話價值；
    被害人丙○○○遭受詐害之金額，被告犯罪所得不高，犯後
    坦承犯行之態度及公訴人所求刑度稍重等一切情狀，分就犯
    罪事實一部分量處拘役55日、就犯罪事實二部分量處拘役40
    日，並定應執行刑如主文所示之刑，及諭知易科罰金之折算
    標準。
據上論斷，應依刑事訴訟法第273條之1第1項、第299條第1項前
段，刑法第28條、第30條第1項、第2項、第339條第1項、第41條
第1項前段、第51條第6款，刑法施行法第1條之1，判決如主文。
本案經檢察官蔡彥守到庭執行職務
中    華    民    國    99    年    10    月    20    日
                  刑事第四庭  法  官  呂煜仁
上正本證明與原本無異。
如不服本判決應於收受送達後10日內向本院提出上訴書狀，並應
敘述具體理由；其未敘述上訴理由者，應於上訴期間屆滿後20日
內向本院補提理由書（均須按他造當事人之人數附繕本）「切勿
逕送上級法院」。告訴人或被害人如對於本判決不服者，應具備
理由請求檢察官上訴，其上訴期間之計算係以檢察官收受判決正
本之日期為準。
                              書記官  曹尚卿
中    華    民    國    99    年    10    月    20    日
附錄法條：
中華民國刑法第339條
（普通詐欺罪）
意圖為自己或第三人不法之所有，以詐術使人將本人或第三人之
物交付者，處5年以下有期徒刑、拘役或科或併科1千元以下罰金
。
以前項方法得財產上不法之利益或使第三人得之者，亦同。
前二項之未遂犯罰之。

司法院資訊處製作；財團法人民間司法改革基金會備份。
